【裁判字號】    95,訴,886
【裁判日期】    950720
【裁判案由】    違反毒品危害防制條例
【裁判全文】
臺灣臺南地方法院刑事判決               95年度訴字第886號
公  訴  人  臺灣臺南地方法院檢察署檢察官
被      告  甲○○
上列被告因違反毒品危害防制條例案件，經檢察官提起公訴（九
十五年度毒偵字第一一二三號）及同署移送併案審理（九十五年
度毒偵字第一四三二號），被告於本院準備程序進行中，先就被
訴事實為有罪之陳述，經本院合議庭裁定由受命法官獨任進行簡
式審判程序，判決如下：
    主  文
甲○○連續施用第一級毒品，累犯，處有期徒刑壹年。扣案之海
洛因壹包（淨重零點肆伍公克）、海洛因壹包（含袋重零點陸肆
公克）均沒收銷燬之；海洛因包裝袋壹個（重零點壹公克）沒
收。
    事  實
一、甲○○前於民國八十一、八十四年間，均因違反肅清煙毒條
    例件，經臺灣高等法院臺南分院先後於八十一年八月十日、
    八十四年九月二十七日，各以八十一年度上訴字第一四六三
    號、八十四年度上訴字第一六五五號判決，分別判處有期徒
    刑三年六月、三年八月確定，二案接續執行，甫於九十三年
    三月二十六日縮刑期滿執行完畢。又因違反毒品危害防制條
    例案件，經本院以八十九年度毒聲字第一九三二號裁定送觀
    察、勒戒後，認有繼續施用毒品傾向，復經本院以九十年度
    毒聲字第四０二號裁定令入戒治處所施以強制戒治，於九十
    年八月二十七日停止戒治付保護管束，並於九十一年二月十
    八日保護管束期滿未經撤銷而執行完畢。詎甲○○猶未戒除
    施用毒品之習性，於上述強制戒治執行完畢釋放後五年內，
    明知海洛因係毒品危害防制條例所明定之第一級毒品，不得
    持有及施用，竟基於施用第一級毒品海洛因之概括犯意，自
    九十五年二月底某日起至同年五月三十日上午某時止，先後
    在臺南市○○區○○街6巷3號之1住處，以海洛因摻入香菸
    點燃吸食之方式，連續施用第一級毒品海洛因多次。嗣於九
    十五年四月二十七日十四時五分許、同年五月三十日十八時
    十六分許，為警先後在臺南市○○路一五五巷二五號前查獲
    ，並各扣得第一級毒品海洛因一包（淨重零點四五公克、空
    包裝重零點三一公克）、海洛因一包（含袋重零點六四公克
    ），經警先後二次採集其尿液檢體送驗結果，亦均呈現嗎啡
    陽性反應，而查悉上情
二、案經臺南市警察局第六分局先後報請臺灣臺南地方法院檢察
    署檢察官偵查起訴及移送併案審理。
    理  由
一、本案被告甲○○所犯毒品危害防制條例第十條第一項施用第
    一級毒品罪，並非死刑、無期徒刑或最輕本刑有期徒刑三年
    以上之罪，亦非高等法院管轄第一審案件，且於準備程序進
    行中，被告先就被訴事實為有罪之陳述（見本院卷第二九頁
    ），經告知被告簡式審判程序之旨，並聽取檢察官、被告之
    意見後，本院合議庭裁定由受命法官進行簡式審判程序，是
    本案之證據調查，依刑事訴訟法第二百七十三條之二規定，
    不受同法第一百五十九條第一項、第一百六十一條之二、第
    一百六十一條之三、第一百六十三條之一及第一百六十四條
    至第一百七十條規定之限制，合先敘明。
二、上揭犯罪事實，迭據被告於警詢、偵查及本院審理時坦承不
    諱，且其為警先後於九十五年四月二十七日十五時三十五分
    許、同年五月三十日十八時三十七分許所採集之尿液檢體，
    經送長榮大學毒物研究中心篩檢（酵素免疫分析法ＥＩＡ）
    及確認（氣象層析質普儀ＧＣ／ＭＳ）結果，均呈現嗎啡陽
    性反應（按海洛因係由嗎啡經化學合成而製得，經注射進入
    人體後，海洛因代謝分解又生成嗎啡、可待因，因此施用海
    洛因後，由尿液檢驗結果，即為嗎啡、可待因陽性反應），
    有送驗尿液年籍對照表、確認報告各二紙在卷可稽（見六分
    局警（一）、（二）卷第十、十三頁、九十五年度毒偵字第
    一一二三號偵查卷第十七頁、本院卷第二五頁）
三、按海洛因經注射入人體後，約百分之八十於二十四小時內自
    尿中排出，一般而言，尿液中能否驗出嗎啡陽性反應與其投
    與量、投與途徑、採尿時間、個人體質及檢驗方法之靈敏度
    有關，國外曾有文獻報導注射六毫克之海洛因鹽酸鹽，其代
    謝物嗎啡之平均可檢出時限約為二十六小時，業經行政院衛
    生署藥物食品檢驗局於八十一年九月八日以（八一）藥檢壹
    字第八一一四八八五號函述明此旨綦詳。準此，本於被告上
    開先後為警採集尿液檢體送驗結果，均呈現嗎啡陽性反應之
    檢驗報告，可徵被告為警採集尿液檢體送驗，往前回溯之二
    十六小時內某時點，確有施用第一級毒品海洛因之犯行，應
    堪認定，此外，被告於上開時、地，先後為警查扣之白色粉
    末各一包，其中一包白色粉末經送法務部調查局鑑驗結果，
    確係第一級毒品海洛因（淨重零點四五公克，空包裝重零點
    三一公克），有獲案毒品表、扣押物品目錄表、法務部調查
    局九十五年六月十三日調科壹字第200006308號鑑定通知書
    各一紙在卷可參（見本院卷第二十頁），另一包白色粉末經
    警以試劑檢驗盒初步檢驗結果，亦呈現嗎啡、海洛因反應，
    認係第一級毒品海洛因（含袋重零點六四克），有扣押物書
    表、毒品初步檢驗報告書各一件在卷可憑（見六分局警卷第
    十二、十四頁）。綜上，被告上開自白，核與事實相符，應
    值採信。
四、再被告前因違反毒品危害防制條例案件，經本院以八十九年
    度毒聲字第一九三二號裁定送觀察、勒戒後，認有繼續施用
    毒品傾向，復經本院以九十年度毒聲字第四０二號裁定令入
    戒治處所施以強制戒治，於九十年八月二十七日停止戒治付
    保護管束，並於九十一年二月十八日保護管束期滿未經撤銷
    而執行完畢，此有刑案資料查註紀錄表、刑案人犯在監所最
    新資料報表、臺灣高等法院被告前案紀錄表在卷可憑，則被
    告於前開強制戒治執行完畢後，五年內再犯本案毒品危害防
    制條例第十條之罪，事證明確，被告犯行洵堪認定，自應依
    法論科。
五、查海洛因依其成癮性、濫用性及對社會危害性之程度，已為
    毒品危害防制條例第二條第二項第一款列為第一級毒品。核
    被告所為，係犯毒品危害防制條例第十條第一項施用第一級
    毒品罪。又被告施用時非法持有第一級毒品海洛因之低度行
    為，為其施用之高度行為所吸收，不另論罪。又被告行為後
    ，刑法第五十六條連續犯之規定，業於九十四年一月七日修
    正公布刪除，並於九十五年七月一日施行，則被告之犯行，
    因行為後新法業已刪除連續犯之規定，此刪除雖非犯罪構成
    要件之變更，但顯已影響行為人刑罰之法律效果，自屬法律
    有變更，依新法第二條第一項規定，比較新、舊法結果，仍
    應適用較有利於被告之行為時法律即舊法論以連續犯（最高
    法院九十五年第八次刑事庭會議決議參照），是被告先後多
    次施用第一級毒品海洛因之犯行，時間緊接，方法相同，觸
    犯犯罪構成要件相同之罪名，顯係基於概括犯意反覆實施，
    為連續犯，應依修正前刑法第五十六條連續犯之規定論以一
    罪，並依法加重其刑。另被告有如事實欄所述之前案科刑及
    執行紀錄，有卷附臺灣高等法院被告前案紀錄表可稽，其受
    有期徒刑之執行完畢，五年以內再故意犯本件有期徒刑以上
    之罪，不論依修正前刑法第四十七條規定，或修正後刑法第
    四十七條第一項規定，均構成累犯，此對被告而言並無有利
    或不利情形，自不生新舊法比較問題，應逕依修正前之刑法
    第四十七條規定論以累犯，並加重其刑，再依刑法第七十條
    規定，遞加重其刑。併案意旨所述被告另自九十五年四月二
    十七日十四時五分許為警緝獲起至同年五月三十日上午某時
    止，連續施用第一級毒品海洛因之犯罪事實，與起訴書所載
    之犯罪事實，具有連續犯之關係，且經檢察官移送併案審理
    ，依審判不可分原則，本院自得併予審究，附此敘明。爰審
    酌被告前因施用毒品經送觀察、勒戒及強制戒治之治療程序
    後，猶不思戒絕革除惡習，竟再為本案犯行，顯然其意志力
    甚為薄弱，迄未戒除毒癮，惟兼衡被告施用毒品犯行，在性
    質上乃屬對自我身心健康之自戕行為，尚未嚴重破壞社會秩
    序、侵害他人權益，及犯後坦承犯行等一切情狀，量處如主
    文所示之刑。
六、扣案之第一級毒品海洛因各一包（淨重零點四五公克、含袋
    重零點六四公克）均為毒品危害防制條例第二條第二項第一
    款之第一級毒品，係屬查獲之毒品，不問屬於犯人與否，均
    應依毒品危害防制條例第十八條第一項前段規定宣告沒收銷
    燬之，又包裝第一級毒品海洛因（淨重零點四五公克）所使
    用之空包裝袋一個（重零點三一公克），係用於包裹毒品，
    防止毒品漏逸、潮濕，以便於攜帶、存放，為供被告施用毒
    品所用之物，其非毒品危害防制條例第二條所稱之第一級毒
    品，雖因係包裝上開第一級毒品而與之密切接觸，然既經鑑
    定機關就之與毒品分別鑑析其重量，此有前開法務部調查局
    鑑定通知書可憑，已可證明上開空包裝袋一個與毒品並無不
    可析離之關係，不能視為毒品之一部分，應依刑法第三十八
    條第一項第二款規定宣告沒收，另包裝第一級毒品海洛因（
    含袋重零點六四公克）所使用之空包裝袋一個，亦係用於包
    裹毒品，防止毒品漏逸、潮濕，以便於攜帶、存放，而與第
    一級毒品海洛因密切接觸具有不可析離之關係，然經警於前
    述檢驗之際，並未加以析離檢驗，應視為第一級毒品海洛因
    之一部分，併依毒品危害防制條例第十八條第一項前段規定
    沒收銷燬之。
據上論斷，應依刑事訴訟法第二百七十三條之一第一項、二百九
十九條第一項前段，毒品危害防制條例第十條第一項、第十八條
第一項前段，刑法第十一條前段、第二條第一項前段、修正前刑
法第五十六條、修正前刑法第四十七條、第三十八條第一項第二
款，判決如主文。
本案經檢察官羅瑞昌到庭執行職務。
中    華    民    國    95    年    7     月    20    日
                  刑事第五庭    法  官  張銘晃
以上正本證明與原本無異。
如不服本判決應於送達後10日內向本院提出上訴狀。
                                書記官  林憶梅
中    華    民    國    95    年    7     月    20    日
附錄所犯法條：
毒品危害防制條例第10條第1項
施用第一級毒品者，處 6 月以上 5 年以下有期徒刑。


司法院資訊處製作；財團法人民間司法改革基金會備份。
